臺灣士林地方法院民事判決
110年度訴字第1702號
原      告  董永春
訴訟代理人  蘇信誠律師
被      告  許耕榕
訴訟代理人  莊乾城律師
被      告  陳英惠
上列當事人間請求損害賠償事件，本院於民國111年8月12日言詞
辯論終結，判決如下：
    主      文
被告應連帶給付原告新臺幣肆拾伍萬元。
原告其餘之訴駁回。
訴訟費用由被告連帶負擔百分之四十五，餘由原告負擔。　　
本判決原告勝訴部分得假執行；但被告甲○○如以新臺幣肆拾伍萬
元為原告預供擔保，得免為假執行。
原告其餘假執行之聲請駁回。
    事實及理由
一、本件被告乙○○未於言詞辯論期日到場，核無民事訴訟法第38
    6條各款所列情形，爰依原告之聲請，就乙○○部分由其一造
    辯論而為判決。
二、原告主張：被告甲○○與原告於民國72年11月1日結婚，婚姻
    關係持續至今。甲○○為栩仕診所主持醫師，乙○○於100年2月
    受雇為該診所之護理師後，雖知悉甲○○為原告配偶，仍於栩
    仕診所非營業時間經常性深夜共宿該診所，又有衣衫不整，
    或為赤裸身體摟腰、摟肩、擁抱、親吻偷情等親密行為，被
    告2人（以下合稱被告，個別則以姓名稱之）共同故意以背
    於善良風俗之方法，加損害於原告，嚴重侵害原告之配偶權
    ，造成原告家庭破碎，致原告受有精神上痛苦之非財產上損
    害，爰依民法第184條第1項、第185條第1項前段、第195條
    第1項、第3項規定，訴請被告連帶賠償上開損害，並聲明：
    被告應連帶給付原告新臺幣（下同）1,000,000元；願供擔
    保，請准宣告假執行。
三、甲○○則以：甲○○與乙○○並無任何不倫行為。至於甲○○為減緩
    乙○○因工作所致腰部酸痛，而自其腋下抱起，為其進行放鬆
    、甲○○因獲獎而與乙○○忘情擁抱、甲○○為參加馬拉松賽，於
    練跑後在診所內洗澡、因故住宿於診所等行為，並非不倫行
    為，且原告提出之部分監視器翻拍畫面模糊不清，不能辨識
    。況原告私自在甲○○開設之栩仕診所內裝設監視器，所取得
    之證物乃是非法取得等語置辯，並聲明：原告之訴及假執行
    之聲請均駁回；如受不利判決，願供擔保，請准宣告免為假
    執行。　　
四、乙○○未於言詞辯論期日到庭，據其以書狀所為陳述則以：乙
    ○○因生活所需、栩仕診所之待遇較高，且由乙○○配合甲○○進
    行手術，患者較滿意、時間較短、為協助甲○○繼續取得世界
    之認可，故雖受騷擾仍繼續在該診所工作。有時乙○○因手術
    時間拖延，會留宿診所，而109年2月起因乙○○母親留在診所
    打點滴才會住在診所。惟與甲○○並無不倫行為、亦無故意以
    背於善良風俗之方法加損害於原告等語置辯，並聲明：原告
    之訴駁回。
五、得心證之理由
　㈠兩造不爭執事項
　  原告主張：⒈其與甲○○於72年11月1日結婚，現仍為配偶關係
    ；⒉栩仕診所址設之臺北市○○區○○街00號3樓之建物及所坐落
    土地目前係登記為原告所有；⒊甲○○為栩仕診所負責人，乙○
    ○自100年2月起任職栩仕診所擔任護理師，現仍為該診所護
    理師等事實，業據甲○○陳稱不予爭執（見本院卷第76至77頁
    ）。另原告以起訴狀記載上開事實，該起訴狀繕本於110年1
    1月12日送達乙○○由本人收受（見湖司調卷第57頁）。乙○○
    並未於言詞辯論期日到場，所提書狀亦未爭執上開事實，依
    民事訴訟法第280條第3項準用第1項規定，視同自認，是上
    開事實均堪認定。
　㈡湖司調卷第31至45頁監視器錄影擷圖得作為證據
　　民事訴訟之目的與刑事訴訟之目的不同，民事訴訟法並未如
    刑事訴訟法對證據能力設有規定，就違法收集之證據，在民
    事訴訟法上究竟有無證據能力？尚乏明文規範，自應權衡民
    事訴訟之目的及上述法理，從發現真實與促進訴訟之必要性
    、違法取得證據所侵害法益之輕重、及防止誘發違法收集證
    據之利益（即預防理論）等加以衡量，非可一概否認其證據
    能力。苟欲否定其證據能力，自須以該違法收集之證據，係
    以限制他人精神或身體自由等侵害人格權之方法、顯著違反
    社會道德之手段、嚴重侵害社會法益或所違背之法規旨在保
    護重大法益或該違背行為之態樣違反公序良俗者，始足當之
    （最高法院104年度台上字第1455號判決意旨參照）。經查
    ，栩仕診所之建物為原告所有，業經認定如上；而原告與甲
    ○○同在栩仕診所工作，且原告曾因遭甲○○實施精神上不法侵
    害行為，而經本院核發103年度家護字第197號通常保護令，
    此有該保護令存卷可佐（見湖司調卷第19至20頁）。則原告
    主張其係為保護自己不受甲○○施暴，並在醫療糾紛衝突發生
    時，保護栩仕診所同仁，而架設監視器等情，尚非無由。再
    觀諸湖司調卷第31至45頁，鏡頭所拍攝者為診所大廳、櫃檯
    、走廊等公共場域，並非診間等實際施行診療行為之場所，
    難認在該等處所架設監視器錄影，係顯著違反社會道德、嚴
    重侵害社會法益，或違反公序良俗之手段。甲○○抗辯該等監
    視器攝得錄影之擷圖不得作為證據，自非可採，上開擷圖均
    具證據適格。
　㈢被告有逾越男女交往分際，侵害原告配偶權之行為
　　⒈因故意或過失，不法侵害他人之權利者，負損害賠償責任
      ；數人共同不法侵害他人之權利者，連帶負損害賠償責任
      ；不法侵害他人之身體、健康、名譽、自由、信用、隱私
      、貞操，或不法侵害其他人格法益而情節重大者，被害人
      雖非財產上之損害，亦得請求賠償相當之金額；前開規定
      ，於不法侵害他人基於父、母、子、女或配偶關係之身分
      法益而情節重大者，準用之，民法第184條第1項前段、第
      185條第1項前段、第195條第1項、第3項分別定有明文。
      婚姻制度具有維護人倫秩序、性別平等、養育子女等社會
      性功能，且因婚姻而生之永久結合關係，亦具有使配偶雙
      方在精神上、感情上與物質上互相扶持依存之功能。故國
      家為維護婚姻，非不得制定相關規範，以約束配偶雙方忠
      誠義務之履行（司法院大法官釋字第791號解釋理由書第2
      9段參照）。又所謂基於配偶關係之身分法益，應解為配
      偶因婚姻契約而互負誠實之義務，配偶之一方行為不誠實
      ，破壞共同生活之圓滿安全及幸福者，即為違反因婚姻契
      約之義務而侵害他方之權利（最高法院55年台上字第2053
      號判決意旨參照）。則配偶之一方與第三人之行為倘已逾
      越社會一般通念所能容忍之範圍，且達於破壞婚姻共同生
      活之圓滿安全及幸福之程度者，自屬構成侵害配偶關係所
      生身分法益之共同侵權行為，而應連帶對他方配偶負損害
      賠償責任。
　　⒉民法第275條規定連帶債務人中之一人受確定判決，而其判
      決非基於該債務人之個人關係者，為他債務人之利益亦生
      效力，故債權人以各連帶債務人為共同被告提起給付之訴
      ，被告一人提出非基於其個人關係之抗辯有理由者，對於
      被告各人即屬必須合一確定，自應適用民事訴訟法第56條
      第1項之規定（最高法院33年度上字第4810號判決意旨參
      照）。訴訟標的對於共同訴訟之各人必須合一確定者，共
      同訴訟人中一人所為之自認，依民事訴訟法第56條第1項
      第1款後段規定，對於全體共同訴訟人固不生效力。惟法
      院為判決時，就此自認之行為，非不得加以斟酌，依自由
      心證判斷其事實之真偽（同院100年度台上字第1355號判
      決意旨參照）。甲○○於所提答辯狀中稱：湖司調卷第31頁
      是因乙○○工作繁重對其治療放鬆等語（見本院卷第35頁）
      ；復於本院言詞辯論期日稱：不爭執湖司調卷第33至45頁
      監視器錄影擷圖中之人為被告2人等語（見本院卷第141頁
      ）。至乙○○僅以答辯狀稱：否認與甲○○有何不倫行為，乙
      ○○之所以晚上留宿診所，是因手術時間拖延到晚上，才必
      須留到晚上；109年2月起，因乙○○之母罹患胰臟癌在醫院
      化療時間太晚，又因化療體力差，留在診所打點滴，才會
      住在診所等語（見本院卷第30至31頁），並未明確否認自
      己為湖司調卷第31至45頁錄影擷圖中之人，且自其亦坦承
      自己有晚上留宿栩仕診所之情觀之，乙○○就自己與甲○○同
      為湖司調卷第31至45頁錄影擷圖攝得之人實不爭執，再佐
      以甲○○不爭執該等擷圖中之人為被告2人之陳述，則湖司
      調卷第31至45頁中之人，為被告2人，應足認定。
　　⒊湖司調卷第35頁109年8月5日凌晨3時22分39秒許之擷圖中
      ，畫面中雖僅有人影，但因有3隻腳，可看出有2人在場。
      又湖司調卷第33頁109年10月19日下午5時42分許之擷圖中
      ，可見甲○○赤裸上身與乙○○一同在畫面中。湖司調卷第31
      頁擷圖中，甲○○自正面將乙○○環抱離開地面，乙○○前胸靠
      於甲○○臉部及鎖骨部位。再湖司調卷第41頁擷圖中，甲○○
      亦自正面環抱乙○○腰部將其抱起，兩人臉部並有相接。另
      湖司調卷第43頁、第45頁中，甲○○均自背後胸腋之處環抱
      乙○○，手臂在乙○○胸部下緣。上開擷圖中，復均未攝得第
      三人。則甲○○為有配偶之人，或深夜與非配偶之異性乙○○
      獨處一室，或赤裸上身與乙○○獨處，或正面環抱乙○○，使
      其胸部隱私部位倚靠自己身體、2人臉部相接，或自背後
      胸腋之處環抱乙○○，手臂與乙○○胸部隱私處接觸，凡此顯
      然逾越有配偶之人與其他異性交往之界線，且因上開擷圖
      或所顯示之拍攝日期相異，或因各次擷圖中人穿著各不相
      同，而可認係在不同日期所攝，均可徵上開逾越交往分際
      之互動，並非偶發事件，而係持續發展一定期間，並有固
      定模式，自已達於破壞原告與甲○○間婚姻共同生活之圓滿
      安全及幸福之程度，而係共同故意不法侵害原告基於與甲
      ○○間配偶關係之身分法益，情節重大，原告自得依民法第
      184條第1項前段、第185條第1項前段、第195條第3項準用
      同條第1項規定，向被告請求連帶負非財產上損害賠償責
      任。
　　⒋甲○○雖抗辯將乙○○抱起，係因乙○○腰痠背痛，欲對其治療
      放鬆；或係因其得知獲獎，忘情將乙○○抱起分享等語，然
      甲○○經本院曉諭舉證（見本院卷第75頁），均未能證明有
      何治療手法，是需環抱女性使其胸部靠在自己身上，方能
      達其效果者。況依湖司調卷第31頁、第41頁、第43頁、第
      45頁擷圖顯示，甲○○曾在至少4個場合將乙○○抱起，每次
      畫面中均未攝得旁人，此顯非因獲獎喜悅而一時激動忘情
      之偶發事件，而係避人耳目之親密互動。況以甲○○為栩仕
      診所主持醫師，乙○○身為同診所護理師之身分關係而言，
      兩人間有職場上下從屬關係，本應遵守職場異性互動分際
      ，如男性上司在無一定男女交往情感之前提下將女性下屬
      抱起，甚至接觸女性下屬之胸部隱私部位，甚至可能遭受
      性騷擾之申訴，甲○○卻為此種環抱行為至少4次之多，更
      見被告2人來往關係已逾越一般上司下屬之互動界線甚明
      ，甲○○此節所辯，實難憑採。甲○○另辯稱係因原告不讓其
      進入住處臥室，其無可奈何僅能留宿栩仕診所，此絕非侵
      害原告配偶權之行為等語。惟甲○○侵害原告配偶權之行為
      並非留宿栩仕診所，而係在深夜或衣著不整之情況下，與
      非配偶之異性乙○○在栩仕診所獨處，此均與原告是否讓甲
      ○○進入臥室無涉。至乙○○固另辯稱係因其母化療完畢後需
      在栩仕診所打點滴，或因協助栩仕診所進行手術過晚，而
      與甲○○共宿栩仕診所等語，但在湖司調卷第31至45頁擷圖
      中，均未見第三人，亦未見乙○○之母施打點滴之情形。又
      縱使乙○○在栩仕診所工作超過大眾交通運輸營運之時間，
      亦可招呼計程車乘坐返家，在一般職場異性來往分際上，
      殊無因此即與上司甲○○在診所兩人共宿之理，乙○○執此辯
      稱其與甲○○深夜共宿栩仕診所，並非侵害原告配偶權之行
      為，顯非有據。
  ㈣非財產上損害賠償數額之酌定
　　⒈以人格權遭遇侵害，受有精神上之痛苦，而請求慰藉金之
      賠償，其核給之標準，須斟酌雙方之身分、資力與加害程
      度及其他各種情形核定相當之數額。且所謂「相當」，應
      以實際加害情形與其名譽影響是否重大及被害人之身分、
      地位與加害人之經濟情況等關係定之（最高法院86年度台
      上字第3537號判決意旨參照）。
　　⒉本院考量原告自陳為專科學校畢業，婚前擔任公務員，婚
      後為家管（見本院卷第60頁）；甲○○自陳曾就讀工業管理
      科學系、醫學系，並曾負笈海外任研究員，除為栩仕診所
      負責人外，亦同時在多家醫療院所、醫學院校兼任醫師及
      教學職務之學、經歷（見本院卷第66頁）；乙○○則為栩仕
      診所護理師之經歷；並斟酌兩造經濟收入及財產狀況（見
      限制閱覽卷兩造稅務電子閘門財產調件明細表），及被告
      多次在深夜或甲○○衣衫不整之狀態下在栩仕診所獨處，甲
      ○○並屢次環抱乙○○、接觸乙○○胸部隱私部位，並與乙○○臉
      部相接，以此等方式侵害原告基於配偶關係所享之身分法
      益等情，本院因認原告請求被告連帶給付1,000,000元，
      尚屬過高，得請求賠償之金額，應以450,000元為適當。
      　　
六、綜上所述，原告依民法第184條第1項前段、第185條第1項前
    段、第195條第3項準用第1項規定，請求被告連帶給付450,0
    00元，為有理由，應予准許；逾此範圍之請求，則屬無據，
    應予駁回。原告勝訴部分，所命給付金額未逾500,000元，
    依民事訴訟法第389條第1項第5款規定，應依職權宣告假執
    行。原告及甲○○分別陳明願供擔保，請准宣告准、免假執行
    。就原告獲勝訴判決部分，因本件所命給付未逾500,000元
    ，應由本院依職權宣告假執行。原告就此部分贅為聲請，無
    另為准駁之必要。甲○○聲請供擔保請准免予假執行，經核於
    原告勝訴之範圍內，並無不合，爰酌定相當擔保金額准許之
    。至原告其餘假執行之聲請，因其訴經駁回而失所依附，應
    併予駁回。
七、本件事證已臻明確，兩造其餘攻擊防禦方法及所用證據，經
    核均於判決結果不生影響，爰不逐一論述，附此敘明。
八、據上論結，本件原告之訴一部為有理由，一部為無理由，依
    民事訴訟法第385條第1項前段、第79條、第85條第2項、第3
    89條第1項第5款、第392條第2項，判決如主文。　　　　
中　　華　　民　　國　　111 　年　　8 　　月　　22　　日
                  民事第一庭法  官  江哲瑋
以上正本係照原本作成。
如對本判決上訴須於判決送達後 20 日內向本院提出上訴狀。如
委任律師提起上訴者，應一併繳納上訴審裁判費。
中　　華　　民　　國　　111 　年　　8 　　月　　22　　日
                            書記官  張祐誠